---
title: "Logboek"
author: "Stijn Vermeulen"
date: "2024-05-06"
output: html_document
---

```{r setup, include=FALSE}
knitr::opts_chunk$set(echo = TRUE)
```

## May 6 2024

Vandaag onderzoek ik hoe bakkersgist reageert op zoute omgevingen, bijvoorbeeld hoe hun productie van alcohol veranderd.

bron over brood maken met zout-gestrest bakkersgist:
https://ift.onlinelibrary.wiley.com/doi/full/10.1111/j.1750-3841.2009.01337.x

## May 7 2024

De bron is vaag in materialen, maar het geeft goede informatie voor de efficientie van gist onder zoutgeinduceerde stress (in dit geval 7% NaCl oplossing). In dit geval is produceerdt de gist 2.8 keer zo veel glycerol dan de controle groep.

https://www.sciencedirect.com/science/article/pii/S1978301917302085

In dit experiment werden de concentraties 0.5, 0.75 en 1.0M NaCl gebruikt. Bij 1.0M gingen vrijwel alle gistcellen (van Z. bisporus) dood.

## May 13 2024

Vandaag heb ik het schudden van het gistmengsel aan het protocool toegevoegd. Dit gebeurdt om het halfuur zodat het gist goed kan blijven werken over langere tijden.

ik heb de uitvoering veranderd naar een stapgewijze schrijfwijze.


## May 14 2024

sample Heatmap:

```{r}
library(ggplot2)
library(dplyr)
```


```{r}
data <- readxl::read_excel(path = "")

table(data)
```



```{r}
#Heatmap
ggplot(data, aes(Y, X, fill= Z)) +
    geom_tile()
```


