---
title: "Logboek"
author: "akoens"
date: "2024-05-06"
output: html_document
---

```{r setup, include=FALSE}
knitr::opts_chunk$set(echo = TRUE)
```
# Libraries
```{r}
library(ggplot2)
```


# Inleiding

# Methode

# Loging
## Log [25-4-2024]
~------------------------------------------------------------------------------~
### Taak
Opstelling van het protocol

### Motivatie
Dit hebben wij gedaan om een inschatting te krijgen van de volumes en resultaten dat wij kunnen verwachten gedure dit experiment.

### Resultaat
Bij het opstellen van het protocol hebben wij eerst wat bronnenonderzoek gedaan, hier is één artikel (Jerry et al., 2017) uitgekomen die wij gaan gebruiken als referentie punt voor ons protocol op het gebied van volume gist en volume suiker.

## Log [26-5-2024]
~------------------------------------------------------------------------------~
### Taak
Wij hebben het magazijn van het ILST bezocht vragen gesteld.
Email contact zoeken met docenten die kunnen helpen met ons onderzoek/experiment opstellen.
### Motivatie
Dit hebben wij gedaan om een duidelijk te maken welke materiaal wij kunnen krijgen voor ons experiment en voor mogelijk advies over onze opstelling.
### Resultaat
Tijden dit gesprek werd ons geadviseerd vanwege de gasdruk die vrij komt en de beschikbare middelen die er zijn om een maatbeker met een waterslot constructie te gebruiken. Dit is anders dan ons eerder idee om een spuitje te gebruiken om het geproduceerd gas in op te vangen.
Verder hebben we via e-mail contact opgezocht met Folkert Fabel en Gert Hofstede voor verdere mogelijkheden. 

## Log [6-5-2024]
~------------------------------------------------------------------------------~
### Taak
Ik ga een aantal berekeningen doen om de maximale hoeveelheid $CO_2$ dat bakkersgist kan produceren te vinden.

### Motivatie
Met deze berekeningen en uikomsten kan ik mogelijk een idee krijgen hoe groot onze maatcilinders en sampels moeten zijn. 

### Resultaat
De maximale $CO_2$ productie berekenen gebaseerd op totale hoeveelheid sucrose.  
In een oplossing van 300ml met een concentratie van 200g/L zit 60g suiker.  
$200g/L \times 0.3L = 60g$  
Met een aanname dat alleen de glucose in sucrose wordt gebruikt door gist.  
$C_6H_{12}H_6 -> 2 C_2H_6OH + 2 CO_2$[Wikipedia, Gist](https://nl.wikipedia.org/wiki/Gist)
Molmass van glucose is $180.155 g/mol$.  
Molmass van sucrose is $342.300 g/mol$[Wikipedia, Sacharose](https://nl.wikipedia.org/wiki/Sacharose).  

Hoeveel mol is $60g$ aan sucrose. Deze molwaarde kan ik dan gebruiken om het volume $CO_2$ te berekenen.  
$\frac{60.0g}{342.3g}  = 0.175 mol$  
Er zit 1 mol Glucose in 1 mol Sucrose.  
van mol Glucose naar mol CO2  
$2 * 0.175 mol = 0.350$  
De dichtheid van CO2 is $1.98 \times 10^{−3} g/cm^3$  
De molmassa van CO2 is $44.0095 g/mol$ [Wikipedia, Koolstofdioxide](https://nl.wikipedia.org/wiki/Koolstofdioxide).  

Gist produceerd $15g$ $CO_2$ voor $60g$ suiker.  
$0.350 mol \times 44.0095 g/mol = 15.403 g$  
Gist produceerd $7779 cm^3 CO_2$ voor $60g$ suiker.  
$\frac{15.403g}{0.00198g/cm^3} = 7779 cm^3$  

7 Liter aan CO2 voelt veel, maar de berekeningen lijken te kloppen.
Het zal niet mogelijk zijn voor ons om bijna 8 liter aan $CO_2$ op te vangen. Ik moet dus nog verder onderzoeken hoeveel $CO_2$ gist kan produceren.


## Log [7-5-2024]
~------------------------------------------------------------------------------~
### Taak


### Motivatie



### Resultaat

Materialen krijgen om op te stellen in een lab kan moeilijk worden. Folkert kan niet en Gert heeft ons door verwezen naar de beheerder van het Fermo-lab.  
Het experiment kan mogelijk dus in het Fermo-lab opgesteld worden, maar dit is nog afwachten. Als backup zijn wij nu aan het kijken naar alternative plekken en materialen om het experiment op te stellen.  
Waar onder dus ons lokaal van d1.08, hier voor moeten wij peter vragen. Alleen de electronica in dit locaal kan voor complicaties zorgen bij de toestemming. Voor alternatief meteriaal kunnen wij drank flessen gebruiken met een dop. Ik heb nog slangen thuis liggen die wij kunnen gebruiken voor het herleiden van gas.  
Stijn had een onderzoek gevonden waar 7% zout oplossing werdt gebruikt om gist te stressen. Dat is 7g per Liter water.  
Voor materiaal regelen moeten wij magazijnILST@org.hanze.nl mailen met de exacte dingen die wij willen en wanneer. Dan zetten zij dit allemaal klaar voor ons.    
Van peter mogen wij ons experiment in het lokaal houden zolang er een plastic tas omheen zin en er geen electronica naast staat dat nat kan worden.  
Door Janine is aangeraden om een glazen termometer in het waterbad te hebben. De temperatuursmeter van het waterbad is niet betrouwbaar.  

Hoeveel Ethanol in 300ml voordat gist niet meer werkt.  
Maximum Ethanol voor gist is meestal 15%. dus 45ml Ethanol.  
$300ml \times 0.15 = 45ml$   
De dichtheid van ethanol is $0.79g/cm^3$
De molmassa van Ethanol is $46.0688g/mol$

dus 15ml alcohol weegt 11.85g.  
$15ml * 0.79g/cm^3 = 11.85g$  

Hoeveel suiker wordt er gebruikt om $11.85g$ alcohol te maken en hoeveel $CO_2$ is dat?
$\frac{11.85g}{46.688g/mol} = 0.2651mol$  
Er wordt dus $0.2651mol$ alcohol geproduceerd voordat gist stopt met werken. Als je kijkt naar de formule voor anaerobisch suiker vergisten zijn er gelijke hoeveelheden mol aan alcohol als aan $CO_2$.  
Dus er wordt ook $0.2651mol$$CO_2$ geproduceerd.  


Uit het onderzoek dat ivar had gevonden, werdt binnen een uur maximaal 25ml $CO_2$ geproduceerd en het grootste gedeelte van de productie vind plaats binnen 6 uur. dus op een dag zal niet meer dan 150-200ml worden geproduceerd.  
Een maatcylinder van 250ml is dan meer dan genoeg.



Bronnen:
https://nl.wikipedia.org/wiki/Ethanol


## Log [8-5-2024]
~------------------------------------------------------------------------------~
### Taak


### Motivatie



### Resultaat

Ik heb glazen flesjes van 50cl met een diameter van ~7cm die wij kunnen gebruiken voor het expiriment. Deze zijn dan mogelijk iets kleiner dan een Erlenmeyer dus zullen er meer in het waterbad passen. Bovendien zitten hier doppen bij waar wij een gaatje in kunnen maken voor het slangetje.


## Log [13-5-2024]

### Taak


### Motivatie



### Resultaat

Aanpassing aan experiment opstel. Om het ons makkelijker te maken gaan wij geen waterbad gebruiken voor dit experiment. Wij doen nu bovendien niet permitaties van suiker-zout concentraties maar twee experimenten met deze variabelen appart van elkaar. Een met 3 in duplo suiker concentraties en een met 3 in duplo zout concentraties. Beide met gist.
Vooraf het grote experiment gaan wij een proef opstelling doen om een gevoel te krijgen hoe het experiment gedaan moet worden.
Voor onze visuele representatie van de data gaan wij een heatmap maken met op de y-as de verschillende experiment IDs, op de x-as de tijd en als kleur de $CO_2$ productiesnelheid.


## Log [15-5-2024]
~------------------------------------------------------------------------------~

### Taak


### Motivatie



### Resultaat

Vandaag gaan wij een test experiment uitvoeren om ons protocol uit te proberen. Wij gebruiken een 2mm inner diamereter siliconen buusje als gasleiding en waterslot.
We waren gist vergeten te halen, dus hebben wij verse bakkersgist van het Magazijn gebruikt.
Ik mag zelf niet in het lab staan. Je moet een lange broek dragen met gesloten schoenen anders mag je het lab niet in.

Experiment lijkt geen meetbaar CO2 te hebben geproduceerd, Michiel zij dat er mogelijk toch zout nodig is voor gist om te leven.
https://www.kwbg.nl/templates/kwbg/downloads/artikelen_bier/Gist%20en%20vergisting.pdf

Mogelijke probleem kan zijn: te kort aan voeding, of osmitische shock van 30% suikerconcentratie, gist niet aan de omgeving laten wennen.
De gist was 4 maand overdatum, aangezien het verse gist was is het zeer waarschijnlijk dat alle gist dood was voordat wij ons experiment deden.
Michiel heeft een tabel met concentraties suiker en zout gemaakt waar wij ons aan moeten houden. SUIKER van 0%, 3% en 6% met 0.5% zout en ZOUT van 0%, 0.25% en 1% met 3% suiker.


## Log [16-5-2024]
~------------------------------------------------------------------------------~

### Taak


### Motivatie



### Resultaat

Ik heb alle 12 50cl flessen met doppen meegenomen. Er moeten nu nog gaten in en dan buisjes in vast gezet worden. Ik heb niet genoeg 2mm I.D. siliconen buis dus heb nu 4mm I.D. buis mee. Dit is wel een heel stuk dikker en groter en kan mogelijk wat verschil uitmaken in het experiment. 

Osmotische stres berekenen voor bakkersgist.
https://www.ncbi.nlm.nih.gov/pmc/articles/PMC6333755/
Uit het bovenstaande onderzoek kan bakkersgist tegen een osmotische concentratie van MIC 3.2 (M), dus ongeveer 32% van de oplossing zout / suiker.

## Log [17-5-2024]
~------------------------------------------------------------------------------~

### Taak


### Motivatie



### Resultaat

Uitvoering van het protocol met nog een aantal aanpassingen. De concentraties gaan wij meten op basis van gewicht. Waar de totaal massa in het reactie glas.

In het lab stond een andersoort waterbad die groter is en niet afgedekt. Dit is perfect voor onze applicatie en alle flessjes passen er in. Deze gaan wij dus nui gebruiken. Eerder had wouden wij geen waterbad gebruiken, maar na het proefexperiment hadden wij gezamelijk bedacht om het wel te doen om snelle resultaat te krijgen.

Ronald heeft ons de tip gegeven over de manier waarop wij onze concentratie oplossingen berekenen. Eerst deden wij de oplossingen als verhouding op water. 200ml water met 5g suiker, maar Michiel heeft de concetraties aan ons als percentages gegeven. Dus rekenen wij nu als een totaal massa van 200g waarvan bijvoorbeeld 3% suiker is of welke andere nodige hoeveelheid.


```{r}
source(paste(getwd(), "/scripts/utilities.R", sep = ""), local = T)

totale_massa <- 200
massa_water <- 200
massa_gist <- 7

percentages_suiker <- c(0, 3, 6)
percentage_zout_bij_suiker <- 0.5
len_suiker = length(percentages_suiker)

percentages_zout <- c(0, 0.5, 1)
percentage_suiker_bij_zout <- 3
len_zout = length(percentages_zout)

```

``` {r}
# Concentraties als percentage van water (g <=> ml).
massa_suiker <- perc_to_mass(percentages_suiker, massa_water)
massa_zout_bij_suiker = perc_to_mass(zout_bij_suiker, massa_water)

massa_zout <- perc_to_mass(percentages_zout, massa_water)
massa_suiker_bij_zout = perc_to_mass(suiker_bij_zout, massa_water)

## Suiker
df = data.frame(
    experiment = paste("S", 1:len_suiker, sep = ""),
    suiker = massa_suiker,
    gist = rep(massa_gist, len_suiker),
    water = rep(massa_water, len_suiker),
    zout = rep(massa_zout_bij_suiker, len_suiker)
)

df$totaal <- rowSums(df[-1])
print(df)

## Zout
df = data.frame(
    experiment = paste("Z", 1:len_zout, sep = ""),
    suiker = rep(massa_suiker_bij_zout, len_suiker),
    gist = rep(massa_gist, len_suiker),
    water = rep(massa_water, len_suiker),
    zout = massa_zout,
)
df$totaal <- rowSums(df[-1])
print(df)

```

``` {r}
# Concentraties als percentage van totale massa
massa_suiker <- perc_to_mass(percentages_suiker, totale_massa)
massa_zout_bij_suiker = perc_to_mass(zout_bij_suiker, totale_massa)

massa_zout <- perc_to_mass(percentages_zout, totale_massa)
massa_suiker_bij_zout = perc_to_mass(suiker_bij_zout, totale_massa)

## Suiker
vaste_massa <- massa_suiker + (massa_zout_bij_suiker + massa_gist)

df = data.frame(
    experiment = paste("S", 1:len_suiker, sep=""),
    suiker = massa_suiker,
    gist = rep(massa_gist, len_suiker),
    water = (rep(massa_water, len_suiker) - vaste_massa),
    zout = rep(
        massa_zout_bij_suiker,
        len_suiker
    ),
)
df$totaal <- rowSums(df[-1])
print(df)

## Zout
vaste_massa <- massa_zout + (massa_suiker_bij_zout + massa_gist)

df = data.frame(
    experiment = paste("Z", 1:len_zout, sep=""),
    suiker = rep(massa_suiker_bij_zout, len_zout),
    gist = rep(massa_gist, len_zout),
    water = (rep(massa_water, len_zout) - vaste_massa),
    zout = massa_zout,
)
df$totaal <- rowSums(df[-1])
print(df)

```

Voor elk van de flessen heb ik de verschillende hoeveelheden zout, suiker en gist toegevoed. Als laatste de hoeveelheid water. Na het toevoegen van water de oplossing zwenken tot alles homogeen is. 

Deze flesjes zijn vervolgens afgedopt met een slangetje en in een waterbad van 30 graden Celcius gezet. met de buisjes herleid in de maatcilinders in waterslot.

Aantal fouten opgelopen tijdens het uitvoeren:
- Sommige flessen hadden te grote gas productie. Maatcilinders meerdere keren bij moeten vullen. met max waarde 250ml genoteerd en nieuwe startwaarde ingevuld.
- Niet helemaal zeker dat de flessen compleet water/gas dicht zijn.
- Slangen vallen soms uit de maatcilinders.

Wij hebben uiteindelijk besloten om vaker een meeting te doen. Dit heeft er ook voor gezorgt dat wij meer meetpunten hebben. 11 meet punten per sample i.p.v. de bedoelde 6.

## Log [21-5-2024]
~------------------------------------------------------------------------------~

### Taak


### Motivatie



### Resultaat

Feedback op logboek:
- Inleiding over het onderzoek.
- Bronnen verder uitschrijven, duidelijk herleiden wat er in staat de de keuze die je er uithaalt.
- Refenencies, introducties, interpretaties, conclusies en vervolgstappen beter in de tekst opnemen.
- Verwijs naar eerdervermelde dingen en gebruik plaatjes, tabellen met naam en beschrijving.


## Log [22-5-2024]
### Taak
Voor het rapport ga ik een aantal lijnplotjes en scatterplotjes maken om de trend in $CO_2$ productie te kunnen zien.

### Motivatie
De lijnplot kan ik gebruiken om te zien of de productie trend zich gedraagd als wat van gist verwacht wordt als weergegeven op pagina 4 in: [Gist en vergisting](https://www.kwbg.nl/templates/kwbg/downloads/artikelen_bier/Gist%20en%20vergisting.pdf)
De scatterplot kan ik gebruiken om een trendlijn te tekenen ook om te zien of de productie is als verwacht.

### Resultaat
Imputatie van onze data. Er zijn zeker inconsistenties in onze data. Er is ruis in de meeting, verkeerd genoteerde meetingen en valse data door geprigel met de opstelling.

```{r}
read.csv(paster(getwd(), "/", sep=""))
```



## Log [21-5-2024]
~------------------------------------------------------------------------------~
### Taak
Ik ga verder werken aan de plotjes en onze data van het experiment verwerken.

### Motivatie


### Resultaat


