---
title: "Logboek_Ivar"
author: "Ivar"
date: "2024-05-06"
output: html_document
---

```{r setup, include=FALSE}
knitr::opts_chunk$set(echo = TRUE)
```

# Introductie
Dit logboek is gemaakt voor een experiment om te meten of suiker en zout invloed hebben op de gasproductie van gist.

# Library en versie
R 4.4.0
dplyr 1.1.4
ggplot2 3.5.1
tidyr 1.3.1
zoo 1.8-12
pwr 1.3-0

Uitleg van de library's
dplyr en tidyr zijn library's voor het muteren en opmaken van data. 
ggplot2 gebruik ik om nette plotjes te maken.
De library zoo heb ik gebruikt voor het extrapoleren van data en pwr heb ik gebruikt voor de statistische toetsten.

```{r lib statements}
library("pwr") # powertests
library("ggplot2") # plotjes
library("dplyr") # data mutaties
library("tidyr") # data mutaties
library("zoo") # interpolatie
```
----------------------------------------------------------------------------------------
Groeps logboek
# Logboek 26-4-2024 

## Motivatie 

opstellen van het protocol hebben wij gedaan om een inschatting te krijgen van de volumes en resultaten dat wij kunnen verwachten met dit experiment 


## Wat hebben we gedaan 

Opstelling van het protocol 

Bij het opstellen van het protocol hebben wij eerst wat bronnenonderzoek gedaan, hier is één artikel ​(Jerry et al., 2017) ​uitgekomen die wij gaan gebruiken als referentie punt voor ons protocol op het gebied van volume gist en volume suiker. 

## Resultaat en interpretatie 

Bronnen voor referentie in het onderzoek wat inzicht geeft in de opzet hiervan 

----------------------------------------------------------------------------------------

Groepslogboek
# Logboek 26-4-2024 

## Motivatie 

we hebben het magazijn bezocht wij om te kijken of ons experiment mogelijk is op school en voor eventueel advies van de chemische/medische/biologische tak van ons instituut te krijgen. 

## Wat hebben we gedaan 

Magazijn bezoek  

We hebben het magazijn op het ILST bezocht om te vragen over de mogelijkheden bij ons experiment. Tijden dit gesprek werd ons geadviseerd vanwege de gasdruk die vrij komt en de beschikbare middelen die er zijn om een maatbeker met een waterslot constructie te gebruiken in plaats van een losse spuit om de gasdruk te meten.  

Verder hebben we via e-mail contact opgezocht met Folkert Fabel en Gert Hofstede voor verdere mogelijkheden.  


## Resultaat en interpretatie 

Op basis van het advies hebben wij ons protocol aangepast.

contact opgezocht met de 2 bovenstaande docenten om de vervolg stappen te bepalen. hier is nog geen reactie op gekomen. 

----------------------------------------------------------------------------------------

# Logboek 6-5-2024 

## Motivatie
Voor onderzoek powertest heb ik gedaan om een beetje inzicht te krijgen in het statischtisch bewijzen van een onderzoek.

## Wat heb ik gedaan
Voor onderzoek powertest
https://wikistatistiek.amc.nl/Poweranalyse

### note to self:in de les statestiek 
95% betrouwbaarheids interval met de powertest invoeren in het logboek. mischien via de Rnorm een theoretische dataset opbouwen met of een geschaalde suiker naar co2 data met of het vorige onderzoek (https://www.sciencedirect.com/science/article/pii/S2221169117309802#:~:text=3.-,Results,solution)%20(Figure%201).) of een rekenmethode van 1 van mijn colega's om te bepalen wat we nodig hebben.


## Resutaat en interpetatie
na de statestiek les van woensdag 8-5-2024 een theoretische opzet maken om te bepalen wat de minimale hoeveelheid tests zijn.

----------------------------------------------------------------------------------------

#logboek 7-5-2024

## Motivatie
Concretere antwoorden krijgen over wat wij mogen lenen voor ons experiment [magazijn boezoek]. Dit heb ik gedaan omdat het onduidelijk is 
Aangeven waar wij staan in ons project en de moeilijkheden waar wij tegen aanlopen i.v.m. matriaal [gesprek ronald]. dit is als tussen gesprek met de docent.

## Wat heb ik gedaan
2de bezoek magazijn en gesprek ronald
In het gesprek met ronald hebben wij over de situatie rondom ons matriaal besproken hieruit zijn een aantal optie's naar voren gekomen waaronder potentieële locatie of het fermolab of d1.08. ook hebben we eventuele alternatieve opzetten besproken.
Er is ook ter sprake gekomen om het hoeveelheid testen van 5(keer 2 want duplo keer 2 want 2 factoren) variable metingen te verlagen naar 3 om het experiment praktisch uitvoerbaarder te maken omdat 2*10 sample's te veel opzet werk is

In het bezoek naar het magazijn hebben om duidelijkheid gevraagd over wat wij mogen lenen voor ons experiment. hieruit is gebleken vanwege het voormaat van het waterbad en het feit dat er geen doppen met slang zijn voor de elymer dat we daar een vervanging voor moeten regelen

## Resultaat en interpetatie
Vervanger regelen voor elemyer.
toestemming gekregen voor het lenen van een waterbad
toestemming van gekregen van peter voor het eventueel opzetten van ons experiment in het klaslokaal mits er voorzorgmaatregelen worden getroffen.
mail-adres magazijn(MagazijnILST@org.hanze.nl) voor het opstellen van een verzoek mail voor waneer de datum bekent is op welke datum wij het experiment willen uitvoeren.

----------------------------------------------------------------------------------------

#logboek 8-5-2024

## Motivatie
Overleg met michiel was voor het voortgangs gesprek en samen met de docenten van de labzalen overlegt om te vragen of wij ook 1 van hun ruimtes mogen gebruiken.

## Wat heb ik gedaan 
Na overleg met michiel over de mogenlijkheden van het experiment is er ter sprake gekomen dat we een leeg lablokaal kunnen gebruiken. naar overleg met michiel en docenten van het biologisch onderzoeks team lijkt het mogenlijk dat we een regelmatig lege labzaal kunnen gebruiken(H0.99), zoek hier voor contact met het magazijn. 

##refereren onderzoek 
Voor de opzet data heb de suikerwaardes van een eerder onderzoek gebruikt en de zout waardes heb ik verzonnen vanwege een gebrek aan referentie punten. uit de verwachting vanuit de litratuur ben ik er van uitgegaan dat deze waardes lager zijn dan die van suiker

om deze data te gebruiken R code introduceren en uitlgeggen
```{r opzet data}

test_suiker <- read.csv("../analysis/data/data_gist_testsheet_suiker.csv")
test_zout <- read.csv("../analysis/data/data_gist_testsheet_zout.csv")
#head(test_suiker)
#head(test_zout)
boxplot(test_suiker$productie_co2 , test_zout$productie_co2)
```

## Resultaat en interpetatie
2 potentiële experiment locatie's H0.99 [vragen aan labmagazijn] en het masterlokaal

---------------------------------------------------------------------------------------
# logboek week 2 en 3

## Motivatie
Ik heb op basis van de test dataset een fictieve statischtische analyse gemaakt om inzicht te krijgen over hoe onze analyse eruit zou kunnen zien.

## Wat heb ik gedaan
Poweranalyse en T-tests

Nul hypothese test
voor de nul hypothese test heb ik bijde colommen bij elkaar gevoegd met de reden dat de null hyptosese is
Suiker en zout hebben geen invloed op de groei.

```{r normaal verdeling}
#suiker
gem_output_s <- mean(test_suiker$productie_co2)
deviatie_s <- sd(test_suiker$productie_co2)
sample_count_s <- length(test_suiker$productie_co2)
hist(test_suiker$productie_co2)
curve(dnorm(x, mean = gem_output_s, sd = deviatie_s)*max(test_suiker$productie_co2),  add = T)

```
```{r}
#zout
gem_output_z <- mean(test_zout$productie_co2)
deviatie_z <- sd(test_zout$productie_co2)
sample_count_z <- length(test_zout$productie_co2)
hist(test_zout$productie_co2)
curve(dnorm(x,mean = gem_output_z, sd = deviatie_z)*max(test_zout$productie_co2), add = T)

```


Betrouwbaarheids interval
```{r BI}
# suiker
BI_S <- gem_output_s + qt(c(0.025, 0.975),sample_count_s-1)* deviatie_s/sqrt(sample_count_s)
# zout
BI_Z <- gem_output_z + qt(c(0.025, 0.975),sample_count_z-1)* deviatie_z/sqrt(sample_count_z)
cat(BI_S,"betrouwbaarheids interval suiker    ",BI_Z,"Betrouwbaarheids interval zout")
```

Tweezijdige T test
MU = 6 is een verwachte schatting als de output
```{r T test}
# suiker
t.test(test_suiker$productie_co2 , mu = 0,  alternative = "two.sided")
# zout
t.test(test_zout$productie_co2 , mu = 0,  alternative = "two.sided")
# dubbele t test
t.test(test_suiker$productie_co2 ,mu = 0 ,test_zout$productie_co2 , alternative = "two.sided")
```
de p waarde is veel groter dan 0,05 wat aangeeft dat er een significant verschil is met het gebruik van suiker en zout


```{r fout in het gemmidelde}
# suiker
fout_in_gem_s <- deviatie_s/sqrt(gem_output_s)
# zout
fout_in_gem_z <- deviatie_z/sqrt(gem_output_z)

cat(fout_in_gem_s,"dit is de fout in het gemmidelde bij suiker","       ",fout_in_gem_z,"dit is de fout in het gemiddelde bij zout")
```

```{r cohen d waarde}
#suiker
t_waarde_s <- t.test(test_suiker$productie_co2 , mu = 6, alternative = "two.sided")
t_s <- t_waarde_s$statisti
d_s <- t_s / sqrt(sample_count_s)
cat(d_s,"d waarde suiker")
# zout
t_waarde_z <- t.test(test_zout$productie_co2 , mu = 6, alternative = "two.sided")
t_z <- t_waarde_z$statisti
d_z <- t_z / sqrt(sample_count_z)
cat("     ",d_z,"d waarde zout")

```


```{r power test}
# suiker
pwr.t.test(d= d_s, sig.level = 0.05,power = 0.8, type = "one.sample", alternative = "two.sided")
# zout
pwr.t.test(d= d_z, sig.level = 0.05,power = 0.8, type = "one.sample", alternative = "two.sided")
```

----------------------------------------------------------------------------------------

# logboek 13-5 ,14-5 en 15-5

## Motivatie
opzetting van de huiswerk opdracht gemaakt om alvast een taakverdeling te maken.

##Wat heb ik gedaan

Journalclub heatmap opdracht
op 13-5 hebben wij de opdracht gekregen om een geavanceerde statestiek plot te maken, onze eerste idieën waren heatmap en scatterplot met trendline's. ons 2de ideëe werd afgekeurd omdat die plot te simpel is opzichzelf, een voorwaarde om dit type plot goed te keuren is door het interactief te maken.
Uiteindelijk hebben we gekozen voor een heatmap

besproken heatmap opdracht 
op 14-5 hebben wij met ronald de heatmap plot besproken en daarom kwam kritiek dat wij door 2 variabelen op 1 as te plaatsen. oplossing hiervoor is een facit wrap

Testdata opzetten
14-5 en 15-5

## Resultaat en interpetatie
heatmap met facet wrap vastgezet als project voor de journalclub


----------------------------------------------------------------------------------------
# logboek groepswerk 15-5 test experiment opzetting 

## Motivatie 
deze testopzet hebben we gedaan om ons protecol te testen en kijken waar wij eventueel tegen aan zouden lopen tijdens het exepriment.

## Wat hebben we gedaan
startconditie
waterslot 192 ml 
water 20 graden
60 gram suiker
200ml water
2gram droge gist

meetpunt 1 10:40 op advies opnieuw begonnen
vanwege teveel verlies aan gas door slechte opzet

Dit experiment zijn we begonnen om 9:30 op te zetten, nadat wij klaar waren in met het magazijn moesten we een lokaal vinden want dit was niet goed gecomuniceerd. toen wij een lokaal aangewezen hadden begonnen wij met het fysiek opzetten van het experiment. 
wij zijn hier tegen een aantal dingen gelopen tijdens de eerste opzet
wij waren begonnen met het maken van het gist en zuiker mengsel. hierbij kwam onhandigheid kijken omdat wij niks hadden om mee te roeren of om secure hoeveelheden in te scheppen.
toen dat klaar was moesten wij nog bezig met het waterslot wat ook onhandig ging waardoor ik 15/30min heb zitten zwenken
bij het waterslot zijn we meer dan 100ml water kwijtgeraakt.

met michiel besproken 0,5% zout als standaard bij suikermetingen 
5 gram op 1L water bij suiker opzet
bij zout variatie 
zeewater is 35gram per liter is 3,5% max

na bespreking met magazijn medewerken opnieuw opgezet omdat door het lage waternivuea in het tijltje en in de maatcilinder 

waterslot 9mml 
20 graden
meetpunt 1 11:20, 9mml 
onstaat wel schuim. ook gezwenkt.

meetpunt 2 11:40  9mml
gezenkt, er zijn bubbels maar geen verandering in meting
gedachte de zout en suiker balans opmerking van michiel kan de reden zijn waarom wij nog geen verschil zien of de bovenkant van de beker moet voledig dichtgeplakt worden inplaats van alleen het slangetje

meetpunt 3 11:55 9mml
gezwenkt zelfde nivuea gas. straks magazijn vragen om kritisch naar onze opzet te kijken want we meten geen gasproductie maar er is wel zichtbaar reactie in ons experiment flesje zoals schuim
meetpunt 4 12:10 mml
na overleg en controle bleek dat het gist ook 3 maanden over datum was.



## Resultaat en interpetatie
Protocol aanpassingen
hoger waternivaue in het tijltje.
waterslot met maatcilinder als eerst opzetten.
thee lepel meenemen voor het secuurder en efficienter meeten en roeren van de concentratie's
vooraf de hoeveelheid gram suiker/zout opschrijven voor efficientie. 
Voor balans in de productie van gist bij alle opzetten een vaste zout en suiker concentratie toevoegen. de nieuwe concentratie hiervoor zijn gepost in teams door michiel noback 15-5 11:26.
eventueel parafoom aanvragen of aluminiuum folie meenemen voor handigheid waterslot

----------------------------------------------------------------------------------------

# Logboek 16-5

## Motivatie
ik heb een gesprek met emil aangevraagd vanwege onzekerheid over het analyseren van ons onderzoek.

## Wat heb ik gedaan
Gesprek met emil appol over de statestiek van ons experiment. hieruit is vooruitgekomen dat vanwege het combineren van 2 factoren namenlijk zout en suiker een 2 weg anova de correcte analyse is, maar omdat wij praktisch niet de schaal hebben om het experiment op deze manier correct uit te voeren gaan wij 2 keer een 1 weg anova analyse voor de bijde factoren.

## Resultaat en interpetatie
oplossing voor ons statestiek probleem in de vorm van het uitvoeren van 2 keer een 1 weg anova
notitie voor onderzoeksverslag vermelden dat een 2 weg anove de corecte manier was maar vanwege gebrek aan schaal 

---------------------------------------------------------------------------------------


# logboek 17-5

## Motivatie
De reden dat wij toch een waterbad hebben gebruikt om dichter bij de optimuum tempratuur van gist te zitten dan dat de tempratuur was op de labzaal zelf.
de meet freqwentie in verandering is gedaan vanwege de explosieve gastproductie waarvan wij dachten dat het binnen 250 ml gas zou blijven er binnen een kwartier al 2 experimenten zo veel produceerden dat zij over onze originele meetcapiciteit zouden gaan binnen een kwartier. d
1 van deze experimenten bleek een lek te zijn bij inspectie.

## Wat hebben we gedaan
Opzetten en uitvoeren van het experiment.
In het gesprek met ronald tijdens het opzetten de hoeveelheid gist veranderd van 2 naar 7. en daarna heb ik concentratie berekening gemaakt voor de experimenten.
Van het lab hebben wij een waterbad ter beschikking gekregen en hebben dit op 30 graden ingesteld.

### Uitvoering
tijden het experiment ging de gistproductie bij bepaalde experiment zo snel dat we al direct besloten om de meetfreqwentie van 1 keer per uur naar 1 keer per kwartier veranderen, omdat anders onze maatcilinders te lang leeg staan of we te lang of vaag co2 productie gaan loggen. ook hebben wij zodra het een meetcilinder leeg was hebben wij dit genoteerd bij de meting en hebben dit als 250 ml genoteerd en de cilinder opnieuw gevuld

## Resultaten en interpetatie
de hoeveelheid gist veranderd van 2 naar 7 gram vanwege gemak in meting en sterkere co2 productie

concentratie berekening per experiment gemaakt in de exel file meetsheet experiment in het suiker en zout concentratie blad.

experiment meetfreqwentie veranderd van om de 60 minuten naar 15 minuten.
uitslagen gelogt in het meetsheet excel file in teams.


----------------------------------------------------------------------------------------

#logboek 21-5

##motivatie
Ik en arjan hebben in de excel file de co2 producite berekent. dit hebben wij gedaan om werkbare meetgegevens te produceren om te gebruiken voor de statestiek in R. 

##wat heb gedaan
Omreken van de meetwaardes in de meetcilinders naar co2 productie gedaan plus een cumelative colom hierbij gemaakt. 


##resultaten en interpetatie
bij de 2 excel sheets de co2 productie gedeeltelijk uitgewerkt
NOTE: de onregelmadigheden in de data bespreken met michiel en emil

----------------------------------------------------------------------------------------
#logboek 22-5

##motivatie
Als groep hebben wij onze ruwe data besproken met michiel om te kijken wat hij van onze onregelmatigheden vindt, dit hebben wij gedaan omdat wij als groep en ronald niet zeker wisten hoe wij dit moesten oplossen.

##wat heb ik gedaan
Als groep hebben wij met michiel besproken dat wij de data die we hebben gaan gebruiken en een imputatie strategie toepassen waar wij negatieve meetwaarden hebben. 

## resultaat en interpetatie
imputatie startegie om de gemmiddelde productie van het punt voor en na de negatieve meetwaarde te nemen


---------------------------------------------------------------------------------------

#logboek data verwerking 
Datums: 22-5, 23-5, 24-5,27-5,28-5

##Motivatie

### Analyse bespreking
van te voren met emil besproken hoe wij om kunnen gaan met onze onbetrouwbare data die waarschijnlijk niet normaal verdeeld is. Dit heb ik gedaan omdat ik niet zeker wist hoe wij dit op een betrouwbare manier kunnen testen

### Data verwerking
tijdens het verwerken van de data heb ik met michiel besproken hoe ik de foutive data corigeer. Dit heb ik gedaan omdat ik niet zeker wist hoe ik de meetfouten moest oplossen

##Wat heb ik gedaan

### Analyse bespreking
Ik heb met emil besproken over hoe ik de data betrouwbaar analyseer, Omdat onze data niet normaal verdeeld is werd geadviseerd de niet-parametrische toets de kruskal walles uit te voeren of log(y) te gebruiken bij de 1 weg anova 

### Data verwerking
Samen met michiel een oplossing gevonden voor het extrapoleren doormiddel van de ZOO library die linaire interpolatie doet

##Code boek
Exp.ID = Experiment ID [S= Suiker, Z = Zout, d = duplo]
Meeting.nmr = meting nummer op volgorde
prdc = co2 productie in ml/co2
Groep = Experiment origineel en duplo samen [E= experiment, s = suiker,z = zout, 
getal = experiment groep

---------------------------------------------------------------------------------------
## Analyses

### Inladen en selecteren van de data
In dit blok worden de gegevens van het experiment ingeladen.

#### Suiker

Deze chunk is voor het inladen van de suiker data.
```{r data inladen suiker}
suiker_data_ruw <- read.csv("../raw_data/data_gist_suiker.csv")
head(suiker_data_ruw)
```

In deze chunk selecter en hernoem de relevante colomen voor mijn analyse.
```{r head suiker select}
suiker_data <- suiker_data_ruw %>%
    select(c(Exp.ID = experiment_id, 
             Meeting.nmr = meting_id, 
             prdc = relatieve_productie))
head(suiker_data)
```

#### Zout
Deze chunk is voor het inladen van de zout data.
```{r head zout}
zout_data_ruw <- read.csv("../raw_data/data_gist_zout.csv")
head(zout_data_ruw)
```

In deze chunk selecteer en hernoem ik de relevante colommen voor mijn analyses
```{r head zout select}
zout_data <- zout_data_ruw %>%
    select(c(Exp.ID = experiment_id, 
             Meeting.nmr = meting_id, 
             prdc = relatieve_productie))
head(zout_data)
```

---------------------------------------------------------------------------------------
### gemiddelden
Ik bestudeer hier de gemidelden omdat ik inzicht wil krijgen in het verschil tussen het orginele experiment en het duplo experiment. 

#### Suiker
hieronder staan de gemiddelde productie waardes per experiment suiker, hieruit is af te lezen dat er een enorm verschil is in het orginele experiment en het duplo experiment.
Er is wel een opbouwende trend te zien in hoe hoger de suikerconcentratie hoe hoger de productie.

```{r gemmiddelde productie per suiker experiment}
(suiker_mean_data <- suiker_data %>% group_by(Exp.ID) %>%
    summarise(mean_s = mean(prdc)))
```
#### Zout
Hieronder staan de gemiddelde prodictie waardes per experiment zout, hieruit kun je aflezen dat her verschil in experiment en duplo experiment er iets beter uitziet dan die van suiker. Maar nog steeds is hier stevig verschil tussen orgineel en duplo. De trend hier is de 2de concentratie de hoogste is en de andere 2 experimenten eronder vallen. dit kan duiden op een optimuum concentratie maar dat kan niet met zekerheid gezecht worden.

```{r gemiddelde productie per zout experiment}
(zout_mean_data <- zout_data %>% group_by(Exp.ID) %>%
     summarise(mean_z = mean(prdc)))
```

### histogrammen
Deze histogrammen heb ik gemaakt om te kijken of onze data een normaal verdeling heeft. 

#### Suiker
Hieronder staat de histogram, hieruit kun je opmaken dat onze data niet normaal verdeeld is bij suiker.
```{r histogram met normaal verdeling suiker}
hist(suiker_data$prdc, breaks = 10)
```

#### Zout
Ook bij zout kun je zien dat de data niet normaal verdeeld is.
```{r histogram met normaal verdeling zout}
hist(zout_data$prdc, breaks = 10)
```

### Anova/Kruskal walles pipeline
In dit blok is gemaakt voor de statische analyse van ons experiment. ik heb ervoor gekozen om zowel de 1 weg anova analyse te doen in log als de kruskal wallis analyse. Ik heb hiervoor gekozen omdat onze data niet normaal verdeeld is kunnen wij niet via de standaard statestiek toetsen kunnen toepassen. 

#### Anova
Bij de Anova toets liepen wij tegen 2 problemen aan. Het eerste probleem is dat we eigenlijk voor onze onderzoeksvraag we de 2-weg anova wilden toepassen omdat wij 2 factoren hebben die ik wil analyseren, maar dit bleek niet mogenlijke vanwege onze opzet.
De opzet die wij nodig hadden voor een 2 weg anova is een 3x3 opzet van de verschillende concentratie's, tijdens de uitvoring hadden wij een 2x3 opzet van de concentratie's.
Achteraf kwamen wij erachter dat je ook een fractal [design] 2 weg anova kunt doen met 5 data punten. maar wij hebben ervoor gekozen om het experiment niet opnieuw te doen vanwege het tijdsgebrek hebben wij dit niet gedaan

Hierdoor moeten wij 2 keer de 1 weg anova uitvoeren omdat wij 3 groepen hebben per factor. Dit heeft als resulaat dat wij wel conclussie's kunnen trekken over of de factoren opzichzelf invloed hebben op de onderszoekvraag, maar we kunnen niet de factoren onderling ook nog invloed hebben.

het tweede probleem dat wij onregelmatige data hebben en hierdoor niet de standaard anova toe kunnen passen omdat deze er van uit gaat dat de data normaal verdeeld is. omdat dit niet het geval is gebruiken we de log() van de data. Dit is volgens emil de manier om niet normaal verdeelde data te corigeren voor de anova.


#### Kruskal Wallis
De Kruskal Wallis toets voer ik uit omdat het een niet parametische toets is die mischien betrouwbaarder is op onze onbetrouwbare data dan de anova. in principe moet volgens emil hieruit ongeveer dezelfde resultaten uitkomen als de gecorigeerde anova.


#### Samenvoeging duplo experimenten
Hier voeg ik de orginele experimenten samen met de duplo versie hiervan. dit doe ik als voorbereiding van de anova en kruskal test. Omdat duplo en orgineel als 1 experiment moet worden gezien.  
```{r suiker merge group}
suiker_data <- suiker_data %>% mutate(groep = case_match(Exp.ID,
                                          c("S1","Sd1") ~ "Es1",
                                          c("S2","Sd2") ~ "Es2",
                                            c("S3","Sd3") ~ "Es3"))
head(suiker_data)
```

Hetzelfde als suiker
```{r zout merge group}
zout_data <- zout_data %>% mutate(groep = case_match(Exp.ID,
                                          c("Z1","Zd1") ~ "Ez1",
                                          c("Z2","Zd2") ~ "Ez2",
                                            c("Z3","Zd3") ~ "Ez3"))
head(zout_data)
```

#### Waarde preperatie

De volgende stappen heb ik gedaan om de data klaar te zetten voor de opvolgende analyses.

##### Data mutatie
Voor het verwerken van de data ga ik de - waarden met imputatie corigeren omdat vanwege de setup in het experiment. 
de 0 waardes worden veranderd naar 0,00000001 want omdat onze data niet normaal verdeeld is moeten we de log van de productie waardes nemen voor de anova analyse. Het probleem hiermee is dat log(0) een resultaat van [-inf] weergeeft. Wat als resutaat heeft dat de anova functie niet meer werkt.
##### Variablen
Per groep heb ik de gemiddelde productie, deviatie, en sample size in een tibble gezet zodat die later gebruikt kunnen worden.

##### Suiker

Hieronder word de data gecorigeerd doormiddel van imputatie en extrapolatie
```{r}
# getallen kleiner dan nul veranderen in NA vanwege meetfout
suiker_data <- suiker_data %>% mutate(prdc = if_else(prdc < 0, NA, prdc))
# 0 naar 0.000001 voor log test later
suiker_data <- suiker_data %>% mutate(prdc = if_else(prdc == 0, 0.000001, prdc))
# zoo::na.approx veranderd de na's naar een gemiddeld getal op linaire 
suiker_data <- suiker_data %>% mutate(prdc = (zoo::na.approx(prdc)))
head(suiker_data)
```
Hieronder staat de gemiddelde productie per groep in een tibble
```{r suiker waardes gemiddelden}
(gem_suiker_p_g <- suiker_data %>% group_by(groep) %>% summarise(mean(prdc)))
```
hieronder staat de standaard deviatie per groep
```{r suiker waardes deviatie}
(devi_suiker_p_g <- suiker_data %>% group_by(groep) %>% summarise(sd(prdc)))
```
hieronder staat de gemiddelde sample size per groep
```{r suiker waardes sample size}
(sample_size_suiker_p_g <- suiker_data %>% group_by(groep) %>% summarise(length(prdc)))
```
##### zout

Hieronder word de data gecorigeerd doormiddel van imputatie en extrapolatie
```{r}
# getallen kleiner dan nul veranderen in NA vanwege meetfout
zout_data <- zout_data %>% mutate(prdc = if_else(prdc < 0, NA, prdc))
# 0 naar 0.000001 voor log test later
zout_data <- zout_data %>% mutate(prdc = if_else(prdc == 0, 0.000001, prdc))
# zoo::na.approx veranderd de na's naar een gemiddeld getal op linaire 
zout_data <- zout_data %>% mutate(prdc = (zoo::na.approx(prdc)))
head(zout_data)
```
Hieronder staat de gemiddelde productie per groep in een tibble
```{r zout waardes gemiddelden}
(gem_zout_p_g <- zout_data %>% group_by(groep) %>% summarise(mean(prdc)))
```
hieronder staat de standaard deviatie per groep
```{r zout waardes deviatie}
(devi_zout_p_g <- zout_data %>% group_by(groep) %>% summarise(sd(prdc)))
```
hieronder staat de gemiddelde sample size per groep
```{r zout waardes sample size}
(sample_size_zout_p_g <- zout_data %>% group_by(groep) %>% summarise(length(prdc)))
```

#### betrouwbaarheids interval

In dit gedeelte bereken ik de betrouwbaarheids interval van zowel het totaal als de verschillende concentratie's.

##### Suiker
Hieronder staat de Betrouwbaarheids interval van het totaal.
```{r bi suiker totaal}
gem_totaal_suiker <- mean(suiker_data$prdc)
divi_totaal_suiker <- sd(suiker_data$prdc)
samples_totaal_suiker <-length(suiker_data$prdc)
BI_totaal_suiker <- gem_totaal_suiker + qt(c(0.025, 0.975), samples_totaal_suiker-1)* divi_totaal_suiker/sqrt(samples_totaal_suiker)
cat(BI_totaal_suiker,"Betrouwbaarheids interval totaal")
```


Suiker betrwoubaarheids interval per groep.
Zoals te zien zit er aardig wat verschil in de intervallen per experiment. Expiriment 2 komt het dichste bij de BI van het totaal.
```{r bi suiker per groep}
# BI exp 1
Es1_BI <- gem_suiker_p_g$`mean(prdc)`[1] + qt(c(0.025, 0.975), sample_size_suiker_p_g$`length(prdc)`[1])*devi_suiker_p_g$`sd(prdc)`[1] / sqrt(sample_size_suiker_p_g$`length(prdc)`[1])

# BI exp 2 
Es2_BI <- gem_suiker_p_g$`mean(prdc)`[2] + qt(c(0.025, 0.975), sample_size_suiker_p_g$`length(prdc)`[2])*devi_suiker_p_g$`sd(prdc)`[2] / sqrt(sample_size_suiker_p_g$`length(prdc)`[2])

#BI exp 3
Es3_BI <- gem_suiker_p_g$`mean(prdc)`[3] + qt(c(0.025, 0.975), sample_size_suiker_p_g$`length(prdc)`[3])*devi_suiker_p_g$`sd(prdc)`[3] / sqrt(sample_size_suiker_p_g$`length(prdc)`[3])

cat(Es1_BI,"Betrouwbaarheids interval experiment 1\n",Es2_BI,"Betrouwbaarheids interval experiment 2\n",Es3_BI,"Betrouwaarheids interval experiment 3\n")
```

##### Zout

Hieronder staat de betrouwbaarheids interval van het totaal.
```{r bi zout totaal}
gem_totaal_zout <- mean(suiker_data$prdc)
divi_totaal_zout <- sd(suiker_data$prdc)
samples_totaal_zout <-length(suiker_data$prdc)
BI_totaal_zout <- gem_totaal_zout + qt(c(0.025, 0.975), samples_totaal_zout-1)* divi_totaal_zout/sqrt(samples_totaal_zout)
cat(BI_totaal_zout,"Betrouwbaarheids interval totaal")
```
zout betrouwbaarheids interval per groep.
expiriment 3 komt het dichste bij het totaal
```{r bi zout per groep}
# BI exp 1
Ez1_BI <- gem_zout_p_g$`mean(prdc)`[1] + qt(c(0.025, 0.975), sample_size_zout_p_g$`length(prdc)`[1])*devi_zout_p_g$`sd(prdc)`[1] / sqrt(sample_size_zout_p_g$`length(prdc)`[1])

# BI exp 2 
Ez2_BI <- gem_zout_p_g$`mean(prdc)`[2] + qt(c(0.025, 0.975), sample_size_suiker_p_g$`length(prdc)`[2])*devi_suiker_p_g$`sd(prdc)`[2] / sqrt(sample_size_suiker_p_g$`length(prdc)`[2])

#BI exp 3
Ez3_BI <- gem_zout_p_g$`mean(prdc)`[3] + qt(c(0.025, 0.975), sample_size_zout_p_g$`length(prdc)`[3])*devi_zout_p_g$`sd(prdc)`[3] / sqrt(sample_size_zout_p_g$`length(prdc)`[3])
cat(Ez1_BI,"Betrouwbaarheids interval experiment 1\n",Ez2_BI,"Betrouwbaarheids interval experiment 2\n",Ez3_BI,"Betrouwaarheids interval experiment 3\n")

```

#### T Test
Hieronder voer ik een pairwise t test uit om te kijken of er correlatie's in de onderlinge groepen zit.

##### suiker
Aan de hand van deze T test kun je zien dat er een significant verschil is met Es3 tegenover Es1 en Es2
```{r T test suiker}
pairwise.t.test(suiker_data$prdc, suiker_data$groep, p.adjust.method = "none", pool.sd = T)
```

##### Zout
Aan de hand van deze T test kun je aflezen dat er alleen een significant verschil is tussen Ez2 en Ez3.
```{r T test zout}
pairwise.t.test(zout_data$prdc, zout_data$groep, p.adjust.method = "none", pool.sd = T)
```


#### log Anova

Zoals bij de introductie van de analyses staat beschreven staan hieronder de 2 Anova's voor de verschillende factoren.

##### Suiker

Deze Anova test geeft aan dat er een significant verschil is tussen het gebruik van suiker op de co2 productie. 
```{r anova suiker}
# suiker_anova <- aov(prdc ~ groep, data = suiker_data)
suiker_anova <- aov(log(prdc) ~ groep, data = suiker_data)
# mailen hoe fix -inf en nans
(suiker_aov_analyse <- summary(suiker_anova))
```

##### Zout

Aan de hand van deze anova kan ik concluderen dat er geen significant verschil tussen de zout concentraties en de co2 productie van gist.
```{r anova zout}
zout_anova <- aov(log(prdc) ~ groep, data = zout_data)
(zout_aov_analyse <- summary(zout_anova))
```

#### Effect sterkte eta2
De effect sterkte wilde ik meten om te kijken hoe sterk het effect is dat we hebben gemeten.
Benchmarks:Eta2

   waarde eta2     effect A op y
   -----------     -------------
   0.01            zwak
   0.06            matig
   0.14            sterk
Benchmarks:Cohen F

   waarde f    effect van A op y
   --------    -----------------
   0.10        zwak
   0.25        matig
   0.40        sterk
   
##### Suiker
Bij suiker hebben we een sterke effect sterkte, omdat 0.24>0.14. 
```{r suiker eta2}
suiker_SS.A <- suiker_aov_analyse[[1]]$`Sum Sq`[1]
suiker_SS.tot <- sum(suiker_aov_analyse[[1]]$`Sum Sq`)
(suiker_eta2 <- suiker_SS.A/suiker_SS.tot)
```
Cohen's F
Ook bij Cohens F is er een het effect sterkt te zien

```{r suiker cohens F}
(sqrt(suiker_eta2/(1-suiker_eta2)))
```


##### Zout
Bij zout hebben we een zwak effect sterkte omdat het groter is dan 0.01 maar kleiner dan 0.06.
```{r zout eta2}
zout_SS.A <- zout_aov_analyse[[1]]$`Sum Sq`[1]
zout_SS.tot <- sum(zout_aov_analyse[[1]]$`Sum Sq`)
(zout_eta2 <- zout_SS.A/zout_SS.tot)
```
Cohen F
```{r zout cohens F}
(sqrt(zout_eta2/(1-zout_eta2)))
```
#### Power Anova

De power test voor anova heb ik gedaan om te kijken of ik met zekerheid conclussie's kan trekken met de data die wij hebben.

##### Suiker
Bij suiker hebben we een power van 79%, dit is dicht bij de standaard van 80. Dus kan er bij suiker geconcludeerd worden dat op statistische basis kan zeggen dat suiker een sterke en significante invloed heeft op de co2 productie. 
```{r power test suiker}
aantal_suiker_groepen <- 3
aantal_suiker_metingen <- 11
alpha <- 0.05
test <- sqrt(suiker_eta2/(1 - suiker_eta2))
pwr.anova.test(k =  aantal_suiker_groepen, f= test,n = aantal_suiker_metingen, sig.level = alpha)
```

##### Zout

Bij zout hebben we een power van 14% dit is te onbetrouwbaar om conclussies over te trekken.
```{r power test zout}
aantal_zout_groepen <- 3
aantal_zout_metingen <- 11
alpha <- 0.05
test <- sqrt(zout_eta2/(1 - zout_eta2))
pwr.anova.test(k =  aantal_suiker_groepen, f= test,n = aantal_suiker_metingen, sig.level = alpha,)
```

#### Kruskal Wallis

De kruskal Wallis test heb ik erbij gedaan als extra controle op de anova. Dit is omdat onze data niet normaal verdeeld is en voor het geval de log anova een onregelmatig resultaat geeft.
De Kruskal Wallis test is een niet parametische test en heeft daardoor geen last van de ongelijke verdeling van de data.
In theorie moet er een gelijkwaardig resultaat uit de kruskal wallis test komen als de anova.

##### Suiker
Aan deze toets kun je concluderen dat suiker een significante invloed heeft op de co2 productie van gist
```{r kruskal suiker test}
kruskal.test(prdc~ groep, data = suiker_data)
```

##### Zout
Aan de hand van deze toets kun je concluderen dat zout geen invloed heeft op de co2 productie van gist.
```{r kruskal zout test}
kruskal.test(prdc ~ groep, data = zout_data)
```

## Conclusie

### Suiker
Aan de hand van de bovenstaande analyses kun je concluderen dat suiker een sterk effect heeft op de co2 productie van gist. Hierboven is er genoeg bewijs in zowel significantie als power om dit statistisch te bevestigen.

Maar als groep zijn wij van mening dat het suiker experiment praktisch gezien de meest onbetrouwbare gegevens heeft gegenereerd, dus zijn wij niet zeker over dit resultaat

### Zout
Aan de hand van de bovenstaande analyses kun je eigenenlijk niks concluderen vanwege het zwakke power percentage(14%). De waardes die gegenereed werden uit de anova en effect sterte was dat zout geen significant verschil heeft op de co2 productie van gist, en de effect sterkte hiervan was zwak.


### Kruskal en Anova
De P waarden van Kruskal en Anova waren erg verschillend maar leverden wel hetzelfde resultaat op
Suiker Kruskal 9.428e-05 / 0.000169 Anova < 0.05
Zout Kruskal   0.09032 / 0.309 Anova >0.05

---------------------------------------------------------------------------------------

# Logboek 29-5

## Motivatie

## Conclussie analyses
Ik heb de conclussies vandaag de conclussie's van het bovenstaande logboek geschreven omdat dit nog afgemaakt moest worden.

## Begonnen met de inleiding en resultaten schrijven voor de paper
Begonnen met het schrijven van het resultaten gedeelte van de paper. dit heb ik gedaan voor


## Resultaten en interpetatie
Logboek analyse afgemaakt.

---------------------------------------------------------------------------------------
# logboek 30-5, 3-6, 4-6

## motivatie
Feedback op mijn onderdeel uit het onderzoek gevraagd om te kijken of dit op de standaardt zit.

## wat heb ik gedaan
Mijn deel van de paper geschreven en hergeschren aan de hand van de feedback van ronald en michiel.

## resultaten en interpetatie
Mijn gedeelte van de paper afgemaakt.
