---
title: "Logboek_Ivar"
author: "Ivar"
date: "2024-05-06"
output: html_document
---

```{r setup, include=FALSE}
knitr::opts_chunk$set(echo = TRUE)
```

```{r lib statements}
library("pwr")
# library("ggplot2")
# library("dplyr")
# library("tidyr")
```
# log maken voor library + versie
## Introductie
Dit logboek is gemaakt voor het experiment 
# notevolgorde motivatie wat gedaan
data sets herbases
inputatie plan maken

---------------------------------------------------------------------------------------------------
Groeps logboek
#Logboek 26-4-2024 

Wat hebben we gedaan 

Opstelling van het protocol 

Bij het opstellen van het protocol hebben wij eerst wat bronnenonderzoek gedaan, hier is één artikel ​(Jerry et al., 2017) ​uitgekomen die wij gaan gebruiken als referentie punt voor ons protocol op het gebied van volume gist en volume suiker. 

Motivatie 

Dit hebben wij gedaan om een inschatting te krijgen van de volumes en resultaten dat wij kunnen verwachten met dit experiment 

Resultaat en interpretatie 

Bronnen voor referentie in het onderzoek wat inzicht geeft in de opzet hiervan 

--------------------------------------------------------------------------------------------------- 
Groepslogboek
#Logboek 26-4-2024 

Wat hebben we gedaan 

Magazijn bezoek  

We hebben het magazijn op het ILST bezocht om te vragen over de mogelijkheden bij ons experiment. Tijden dit gesprek werd ons geadviseerd vanwege de gasdruk die vrij komt en de beschikbare middelen die er zijn om een maatbeker met een waterslot constructie te gebruiken in plaats van een losse spuit om de gasdruk te meten.  

Verder hebben we via e-mail contact opgezocht met Folkert Fabel en Gert Hofstede voor verdere mogelijkheden.  

Motivatie 

Dit hebben wij gedaan om te kijken of ons experiment mogelijk is op school en voor eventueel advies van de chemische/medische/biologische tak van ons instituut te krijgen. 

Resultaat en interpretatie 

Op basis van het advies hebben wij ons protocol aangepast.

contact opgezocht met de 2 bovenstaande docenten om de vervolg stappen te bepalen. hier is nog geen reactie op gekomen. 

----------------------------------------------------------------------------------------------------- 

Logboek 
6-5-2024
Wat heb ik gedaan
Voor onderzoek powertest
https://wikistatistiek.amc.nl/Poweranalyse

note to self:in de les statestiek 
95% betrouwbaarheids interval met de powertest invoeren in het logboek. mischien via de Rnorm een theoretische dataset opbouwen met of een geschaalde suiker naar co2 data met of het vorige onderzoek (https://www.sciencedirect.com/science/article/pii/S2221169117309802#:~:text=3.-,Results,solution)%20(Figure%201).) of een rekenmethode van 1 van mijn colega's om te bepalen wat we nodig hebben.

Motivatie
Dit wil ik opzetten om een inschatting te krijgen over hoeveel testen wij moeten maken.

Resutaat en interpetatie
na de statestiek les van woensdag 8-5-2024 een theoretische opzet maken om te bepalen wat de minimale hoeveelheid tests zijn.

-----------------------------------------------------------------------------------------------------------
logboek
7-5-2024
wat heb ik gedaan
2de bezoek magazijn en gesprek ronald
In het gesprek met ronald hebben wij over de situatie rondom ons matriaal besproken hieruit zijn een aantal optie's naar voren gekomen waaronder potentieële locatie of het fermolab of d1.08. ook hebben we eventuele alternatieve opzetten besproken.
Er is ook ter sprake gekomen om het hoeveelheid testen van 5(keer 2 want duplo keer 2 want 2 factoren) variable metingen te verlagen naar 3 om het experiment praktisch uitvoerbaarder te maken omdat 2*10 sample's te veel opzet werk is

In het bezoek naar het magazijn hebben om duidelijkheid gevraagd over wat wij mogen lenen voor ons experiment. hieruit is gebleken vanwege het voormaat van het waterbad en het feit dat er geen doppen met slang zijn voor de elymer dat we daar een vervanging voor moeten regelen

Motivatie
Concretere antwoorden krijgen over wat wij mogen lenen voor ons experiment [magazijn boezoek]
Aangeven waar wij staan in ons project en de moeilijkheden waar wij tegen aanlopen i.v.m. matriaal [gesprek ronald]

Resultaat en interpetatie
Vervanger regelen voor elemyer.
toestemming gekregen voor het lenen van een waterbad
toestemming van gekregen van peter voor het eventueel opzetten van ons experiment in het klaslokaal mits er voorzorgmaatregelen worden getroffen.
mail-adres magazijn(MagazijnILST@org.hanze.nl) voor het opstellen van een verzoek mail voor waneer de datum bekent is op welke datum wij het experiment willen uitvoeren



----------------------------------------------------------------------------------------

#logboek 8-5-2024
Wat heb ik gedaan 
Na overleg met michiel over de mogenlijkheden van het experiment is er ter sprake gekomen dat we een leeg lablokaal kunnen gebruiken. naar overleg met michiel en docenten van het biologisch onderzoeks team lijkt het mogenlijk dat we een regelmatig lege labzaal kunnen gebruiken(H0.99), zoek hier voor contact met het magazijn.  
#refereren onderzoek 
Voor de opzet data heb de suikerwaardes van een eerder onderzoek gebruikt en de zout waardes heb ik verzonnen vanwege een gebrek aan referentie punten. uit de verwachting vanuit de litratuur ben ik er van uitgegaan dat deze waardes lager zijn dan die van suiker

om deze data te gebruiken R code introduceren en uitlgeggen
```{r opzet data}

test_suiker <- read.csv2("Maatsheet Experiment Gist suiker.csv")
test_zout <- read.csv2("Maatsheet Experiment Gist zout.csv")
data.frame(test_suiker)
data.frame(test_zout)
boxplot(test_suiker$CO...ml. , test_zout$CO...ml.)
```


Motivatie
Overleg met docent was voor het voortgangs gesprek.

Resultaat en interpetatie
2 potentiële experiment locatie's H0.99 [vragen aan labmagazijn] en het masterlokaal

---------------------------------------------------------------------------------------
logboek 
week 2 en 3
Poweranalyse en T-tests

Nul hypothese test
voor de nul hypothese test heb ik bijde colommen bij elkaar gevoegd met de reden dat de null hyptosese is
Suiker en zout hebben geen invloed op de groei.

```{r normaal verdeling}
#suiker
gem_output_s <- mean(test_suiker$CO...ml.)
deviatie_s <- sd(test_suiker$CO...ml.)
sample_count_s <- length(test_suiker$CO...ml.)
hist(test_suiker$CO...ml.)
curve(dnorm(x, mean = gem_output_s, sd = deviatie_s)*max(test_suiker$CO...ml.),  add = T)

#zout
gem_output_z <- mean(test_zout$CO...ml.)
deviatie_z <- sd(test_zout$CO...ml.)
sample_count_z <- length(test_zout$CO...ml.)
hist(test_zout$CO...ml.)
curve(dnorm(x,mean = gem_output_z, sd = deviatie_z)*max(test_zout$CO...ml.), add = T)

```


Betrouwbaarheids interval
```{r BI}
# suiker
BI_S <- gem_output_s + qt(c(0.025, 0.975),sample_count_s-1)* deviatie_s/sqrt(sample_count_s)
# zout
BI_Z <- gem_output_z + qt(c(0.025, 0.975),sample_count_z-1)* deviatie_z/sqrt(sample_count_z)
cat(BI_S,"betrouwbaarheids interval suiker    ",BI_Z,"Betrouwbaarheids interval zout")
```

Tweezijdige T test
MU = 6 is een verwachte schatting als de output
```{r T test}
# suiker
t.test(test_suiker$CO...ml. , mu = 0,  alternative = "two.sided")
# zout
t.test(test_zout$CO...ml. , mu = 0,  alternative = "two.sided")
# dubbele t test
t.test(test_suiker$CO...ml. ,mu = 0 ,test_zout$CO...ml. , alternative = "two.sided")
```
de p waarde is veel groter dan 0,05 wat aangeeft dat er een significant verschil is met het gebruik van suiker en zout


```{r fout in het gemmidelde}
# suiker
fout_in_gem_s <- deviatie_s/sqrt(gem_output_s)
# zout
fout_in_gem_z <- deviatie_z/sqrt(gem_output_z)

cat(fout_in_gem_s,"dit is de fout in het gemmidelde bij suiker","       ",fout_in_gem_z,"dit is de fout in het gemiddelde bij zout")
```

```{r cohen d waarde}
#suiker
t_waarde_s <- t.test(test_suiker$CO...ml. , mu = 6, alternative = "two.sided")
t_s <- t_waarde_s$statisti
d_s <- t_s / sqrt(sample_count_s)
cat(d_s,"d waarde suiker")
# zout
t_waarde_z <- t.test(test_zout$CO...ml. , mu = 6, alternative = "two.sided")
t_z <- t_waarde_z$statisti
d_z <- t_z / sqrt(sample_count_z)
cat("     ",d_z,"d waarde zout")

```


```{r power test}
# suiker
pwr.t.test(d= d_s, sig.level = 0.05,power = 0.8, type = "one.sample", alternative = "two.sided")
# zout
pwr.t.test(d= d_z, sig.level = 0.05,power = 0.8, type = "one.sample", alternative = "two.sided")
```

--------------------------------------------------------------------------------------------
logboek 
13-5 ,14-5 en 15-5

Wat heb ik gedaan

Journalclub heatmap opdracht
op 13-5 hebben wij de opdracht gekregen om een geavanceerde statestiek plot te maken, onze eerste idieën waren heatmap en scatterplot met trendline's. ons 2de ideëe werd afgekeurd omdat die plot te simpel is opzichzelf, een voorwaarde om dit type plot goed te keuren is door het interactief te maken.
Uiteindelijk hebben we gekozen voor een heatmap

besproken heatmap opdracht 
op 14-5 hebben wij met ronald de heatmap plot besproken en daarom kwam kritiek dat wij door 2 variabelen op 1 as te plaatsen. oplossing hiervoor is een facit wrap

Testdata opzetten
14-5 en 15-5

Motivatie
opzetten van een huiswerk opdracht

Resultaat en interpetatie
heatmap met facet wrap vastgezet als project voor de journalclub


------------------------------------------------------------------------------------------
logboek groepswerk
15-5 test experiment opzetting 

startconditie
waterslot 192 ml 
water 20 graden
60 gram suiker
200ml water
2gram droge gist

meetpunt 1 10:40 op advies opnieuw begonnen
vanwege teveel verlies aan gas door slechte opzet

Dit experiment zijn we begonnen om 9:30 op te zetten, nadat wij klaar waren in met het magazijn moesten we een lokaal vinden want dit was niet goed gecomuniceerd. toen wij een lokaal aangewezen hadden begonnen wij met het fysiek opzetten van het experiment. 
wij zijn hier tegen een aantal dingen gelopen tijdens de eerste opzet
wij waren begonnen met het maken van het gist en zuiker mengsel. hierbij kwam onhandigheid kijken omdat wij niks hadden om mee te roeren of om secure hoeveelheden in te scheppen.
toen dat klaar was moesten wij nog bezig met het waterslot wat ook onhandig ging waardoor ik 15/30min heb zitten zwenken
bij het waterslot zijn we meer dan 100ml water kwijtgeraakt.

met michiel besproken 0,5% zout als standaard bij suikermetingen 
5 gram op 1L water bij suiker opzet
bij zout variatie 
zeewater is 35gram per liter is 3,5% max

na bespreking met magazijn medewerken opnieuw opgezet omdat door het lage waternivuea in het tijltje en in de maatcilinder 

waterslot 9mml 
20 graden
meetpunt 1 11:20, 9mml 
onstaat wel schuim. ook gezwenkt.

meetpunt 2 11:40  9mml
gezenkt, er zijn bubbels maar geen verandering in meting
gedachte de zout en suiker balans opmerking van michiel kan de reden zijn waarom wij nog geen verschil zien of de bovenkant van de beker moet voledig dichtgeplakt worden inplaats van alleen het slangetje

meetpunt 3 11:55 9mml
gezwenkt zelfde nivuea gas. straks magazijn vragen om kritisch naar onze opzet te kijken want we meten geen gasproductie maar er is wel zichtbaar reactie in ons experiment flesje zoals schuim
meetpunt 4 12:10 mml
na overleg en controle bleek dat het gist ook 3 maanden over datum was

Motivatie 
deze testopzet hebben we gedaan om ons protecol te testen en kijken waar wij eventueel tegen aan zouden lopen tijdens het exepriment.



Resultaat en interpetatie
Protocol aanpassingen
hoger waternivaue in het tijltje.
waterslot met maatcilinder als eerst opzetten.
thee lepel meenemen voor het secuurder en efficienter meeten en roeren van de concentratie's
vooraf de hoeveelheid gram suiker/zout opschrijven voor efficientie. 
Voor balans in de productie van gist bij alle opzetten een vaste zout en suiker concentratie toevoegen. de nieuwe concentratie hiervoor zijn gepost in teams door michiel noback 15-5 11:26.
eventueel parafoom aanvragen of aluminiuum folie meenemen voor handigheid waterslot

---------------------------------------------------------------------------------------------------------

Logboek
16-5

Wat heb ik gedaan
Gesprek met emil appol over de statestiek van ons experiment. hieruit is vooruitgekomen dat vanwege het combineren van 2 factoren namenlijk zout en suiker een 2 weg anova de correcte analyse is, maar omdat wij praktisch niet de schaal hebben om het experiment op deze manier correct uit te voeren gaan wij 2 keer een 1 weg anova analyse voor de bijde factoren.


motivatie
dit heb ik gedaan vanwege onzekerheid over het analyseren van ons onderzoek


Resultaat en interpetatie
oplossing voor ons statestiek probleem in de vorm van het uitvoeren van 2 keer een 1 weg anova
notitie voor onderzoeksverslag vermelden dat een 2 weg anove de corecte manier was maar vanwege gebrek aan schaal 

-----------------------------------------------------------------------------------------------------------------


logboek
17-5
wat heb gedaan
Opzetten en uitvoeren van het experiment.
In het gesprek met ronald tijdens het opzetten de hoeveelheid gist veranderd van 2 naar 7. en daarna heb ik concentratie berekening gemaakt voor de experimenten.
Van het lab hebben wij een waterbad ter beschikking gekregen en hebben dit op 30 graden ingesteld.

uitvoering
tijden het experiment ging de gistproductie bij bepaalde experiment zo snel dat we al direct besloten om de meetfreqwentie van 1 keer per uur naar 1 keer per kwartier veranderen, omdat anders onze maatcilinders te lang leeg staan of we te lang of vaag co2 productie gaan loggen. ook hebben wij zodra het een meetcilinder leeg was hebben wij dit genoteerd bij de meting en hebben dit als 250 ml genoteerd en de cilinder opnieuw gevuld

motivatie
De reden dat wij toch een waterbad hebben gebruikt om dichter bij de optimuum tempratuur van gist te zitten dan dat de tempratuur was op de labzaal zelf.
de meet freqwentie in verandering is gedaan vanwege de explosieve gastproductie waarvan wij dachten dat het binnen 250 ml gas zou blijven er binnen een kwartier al 2 experimenten zo veel produceerden dat zij over onze originele meetcapiciteit zouden gaan binnen een kwartier. d
1 van deze experimenten bleek een lek te zijn bij inspectie.

resultaten en interpetatie
de hoeveelheid gist veranderd van 2 naar 7 gram vanwege gemak in meting en sterkere co2 productie

concentratie berekening per experiment gemaakt in de exel file meetsheet experiment in het suiker en zout concentratie blad.

experiment meetfreqwentie veranderd van om de 60 minuten naar 15 minuten.
uitslagen gelogt in het meetsheet excel file in teams.


----------------------------------------------------------------------------------------------------

#logboek 21-5

##motivatie
Ik en arjan hebben in de excel file de co2 producite berekent. dit hebben wij gedaan om werkbare meetgegevens te produceren om te gebruiken voor de statestiek in R. 

##wat heb gedaan
Omreken van de meetwaardes in de meetcilinders naar co2 productie gedaan plus een cumelative colom hierbij gemaakt. 


##resultaten en interpetatie
bij de 2 excel sheets de co2 productie gedeeltelijk uitgewerkt
NOTE: de onregelmadigheden in de data bespreken met michiel en emil

------------------------------------------------------------------------------------------
#logboek 22-5

##motivatie
Als groep hebben wij onze ruwe data besproken met michiel om te kijken wat hij van onze onregelmatigheden vindt, dit hebben wij gedaan omdat wij als groep en ronald niet zeker wisten hoe wij dit moesten oplossen.

##wat heb ik gedaan
Als groep hebben wij met michiel besproken dat wij de data die we hebben gaan gebruiken en een imputatie strategie toepassen waar wij negatieve meetwaarden hebben. 

## resultaat en interpetatie
imputatie startegie om de gemmiddelde productie van het punt voor en na de negatieve meetwaarde te nemen


---------------------------------------------------------------------------------------

#logboek data verwerking 22-5, 
motivatie
```{r data inladen}
suiker_data <- read.csv("data/Maatsheet Experiment Gist_Test Data Suiker.csv")
zout_data <- read.csv("data/Maatsheet Experiment Gist_Test Data Zout.csv")
data.frame(suiker_data)

```








---------------------------------------------------------------------------------------