---
title: "Logboek"
author: "Stijn Vermeulen"
date: "2024-05-06"
output: html_document
---

```{r setup, include=FALSE}
knitr::opts_chunk$set(echo = TRUE)
```

# Introductie



## May 6 2024

Vandaag onderzoek ik hoe bakkersgist reageert op zoute omgevingen, bijvoorbeeld hoe hun productie van alcohol veranderd.

Op google scholar zoek ik voornamelijk met de zoektermen:
"bakers Yeast", "Yeast", "Salt", "Saltstress"

een gevonden bron over brood maken met zout-gestrest bakkersgist:
https://ift.onlinelibrary.wiley.com/doi/full/10.1111/j.1750-3841.2009.01337.x

## May 7 2024

Vandaag vervolg ik het brononderzoek die op 6 mei is begonnen.

Ik begin met te verder lezen van de bron die ik op 6 mei had gevonden:
De bron is vaag in het stukje materialen, maar het geeft goede informatie voor de efficientie van gist onder zoutgeinduceerde stress (in dit geval 7% NaCl oplossing). In dit geval is produceerdt de gist 2.8 keer zo veel glycerol dan de controle groep. (gevonden bij "Results and discussion", Table 3)

Een andere bron over de groei van gist onder zoutrijke omgevingen:
https://www.sciencedirect.com/science/article/pii/S1978301917302085

In dit experiment werden de concentraties 0.5, 0.75 en 1.0M NaCl gebruikt. Bij 1.0M gingen vrijwel alle gistcellen (van Z. bisporus) dood, en bij de andere concentraties groeide de gist duidelijk minder snel dan bij de groep zonder zout

Op basis van deze bronnen denk ik dat de gisten onder zoutstress meer CO2 gaan produceeren, maar ook veel sneller dood gaan. Dus in het begin van het experiment zullen de gisten bij zout meer CO2 produceren dan bij de suikergroepen, maar die productie valt ook sneller af wat er voor zorgt dat de totale productie van de zoutgroepen kleiner is dan de suikergroepen.

## May 13 2024

Vandaag ga ik het protocool maken, van advies die we hadden gekregen van het magazijn op zernikkeplein 11.

Ik heb het schudden van het gistmengsel aan het protocool toegevoegd op het advies van mijn teamgenoten. Dit gebeurdt om het halfuur zodat het gist goed kan blijven werken over langere tijden.

Ik heb de uitvoering veranderd naar een stapgewijze schrijfwijze, zodat het protocool makkelijker te volgen is.


## May 14 2024 + May 15 2024 + May 16 2024

Ik ga de komende dagen beginnen met het maken van een voorbeeld Heatmap, dit doe ik zodat ik de code al heb voor de uiteindelijke data.

```{r}
library(ggplot2)
library(dplyr)
library(cowplot)
```
Ik wil weten waar ik zit zodat ik weet waar ik zit in vergelijking met de data
```{r}
getwd()
```
Ik zit in dezelfde map als de data, dus ik hoef niks toe te voegen aan het pad

Hier neem ik de voorbeeld data, het is een exel bestand met meerdere sheets, dus ik kan de read_xl module gebruiken.

```{r}
dataset_suiker <- read.csv(file = "./data/Maatsheet_experiment_gist_test_data_suiker.csv")
dataset_zout <- read.csv(file = "./data/Maatsheet_experiment_gist_test_data_zout.csv")

head(dataset_suiker)
head(dataset_zout)
```
Deze data is tidy, dus ik hoef niks te doen met de data zelf.

Ik sla het op in een ander variabele zodat ik niet bij het testen de hele tijd de data opnieuw uit het exel bestand te halen en ik gebruik as.data.frame zodat ik zeker weet dat ik een data frame heb

```{r}
suiker_df <- as.data.frame(dataset_suiker)
zout_df <- as.data.frame(dataset_zout)

head(suiker_df)
head(zout_df)
```
Nu hebben we een data frame, maar er zit data in wat niet relevant is voor deze visualisatie
Datum en Tijd worden gelogd voor duidelijkheid, maar staan hier leeg.
Gist en Temperatuur zijn bij dit voorbeeld constant, dus die kunnen er ook uit.

```{r}
suiker_df <- suiker_df[c(1, 2, 3, 6)]
zout_df <- zout_df[c(1, 2, 3, 6)]

head(suiker_df)
head(zout_df)

str(suiker_df)
str(zout_df)
```
Er lijken geen NA's in te zitten en de variabelen die ik plot(Meeting, Concentratie en CO2) zijn numeric.
De namen wil ik wel even veranderen, zodat er geen raare tekens of spaties er in zitten.
```{r}
names(suiker_df) <- c("ID", "Meting", "Suiker", "CO2")
names(zout_df) <- c("ID", "Meting", "Zout", "CO2")

head(suiker_df)
head(zout_df)
```
Nu zijn de namen goed, ik wil nog wel even de summary zien.
```{r}
summary(suiker_df)
summary(zout_df)
```
Het ID, de meting en de concentratie zijn niet relevant voor de summary, maar de CO2 data lijkt wel interessant.
Bij suiker zit het eerste kwartiel zit verder van het minimum dan het derde kwartiel bij het maximum, maar bij het zout zit het andersom.
Bij suiker is de mediaan vrijwel hetzelfde als het gemiddelde, maar bij zout zit er meer dan 2 g/L tussen.

Nu ga ik het visualiseren

```{r}
# Nieuwe variabelen die ik dan makkelijk kan veranderen
viz_suiker_df <- suiker_df
viz_zout_df <- zout_df

# Ik combineer het ID met de concentratie zodat ik die samen op een as kan hebben
viz_suiker_df$ID <- paste(viz_suiker_df$ID, viz_suiker_df$Suiker, sep = "-")
viz_zout_df$ID <- paste(viz_zout_df$ID, viz_zout_df$Zout, sep = "-")

# Ik maak hier twee verschillende heatmaps die ik later samen ga zetten 
suiker_plot <- ggplot(data = viz_suiker_df,
            mapping = aes(x = Meting, y = ID, fill = CO2)) +
            geom_tile() +
            labs(y = "Meting + concentratie(g/L)", x = "Tijd(h)") +
            scale_fill_gradient(limits = c(0, 20), low = "white", high = "red") +
            theme_minimal()

zout_plot <- ggplot(data = viz_zout_df,
            mapping = aes(x = Meting, y = ID, fill = CO2)) +
            geom_tile() +
            labs(y = "Meting + concentratie(g/L)", x = "Tijd(h)") +
            scale_fill_gradient(limits = c(0, 20), low = "white", high = "red") +
            theme_minimal()

# Hier geef ik nog een keer de concentratie bij het ID voor duidelijkheid
for (i in 1:6){
    cat(suiker_df[i, 1], "=", suiker_df[i, 3], "g/L suiker     ")
    cat(zout_df[i, 1], "=", zout_df[i, 3], "g/L zout\n")
}

# Ik gebruik hier de cowplot library om de twee heatmaps naast elkaar te zetten
plot_grid(suiker_plot, zout_plot, labels = c("Suiker", "Zout"), label_size = 10, align = "h")
```

Op 14 Mei hebben wij een test run gedaan. Hierin hadden we gevonden dat het handiger is om de gist als laatst toe te voegen en eerst het waterslot te maken. Deze informatie heb ik later toegevoegd aan het [protocool]("placeholder")

Voor meer details kun je kijken in het logboek van [Ivar](Logboek_Ivar.Rmd).

## May 17 2024

Vandaag wordt het experiment gedaan.

Eerst voelde alles wat chaotisch, doordat er meer gist in de mengsels waren gedaan dan vooraf gepland(3g -> 7g). Er was veel meer gasproductie dan verwacht en daardoor hadden we besloten om de maatcilinders te hervullen als er teveel gasproductie was. Dit werd dan genoteerd in de spreadsheet onder het kopje "Opmerking". We hebben daarnaast ook het interval tussen meetpunten ingekort naar een keer per 15 minuten in te plaats van een keer per uur.
We zijn uiteindelijk gestop na 11 meetpunten voor suiker en zout.

De data is te vinden in dit [Doccument]("Placeholder")

## May 21 2024

Vandaag hebben wij een taakvedelen gemaakt voor de komende weken.
Ik ga de heatmap visualiseren en de presentatie over heatmaps maken.

Voor het maken van de heatmap moet ik eerst wachten tot Ivar de data van het experiment tidy heeft gemaakt.

Wikipedia over de heatmap:
https://en.wikipedia.org/wiki/Heat_map

Het lijkt dat er 2 soorten heatmap te zijn:
Een die bijvoorbeeld gaat over een kaart van de wereld heet een `spatial heatmap`
En een `grid heatmap` heeft een grid.

Er zijn wel twee soorten grid heatmap:
Clusterd, die wij hebben
en een Correlogram, die een driehoeksvorm heeft doordat het combinatie uit een lijst vergelijkt en A-B == B-A.

## May 22 2024

Vandaag wil ik verder met het onderzoek naar heatmaps

Ik wil vooral kijken naar mogelijke limitaties met het gebruiken van heatmaps

Ik denk dat veel datapunten het mogelijk moeilijk kunnen maken om de data te interperteren
```{r}
x <- 1:200
y <- paste0("var", seq(1:200))
data <- expand.grid(X=x, Y=y)
data$Z <- runif(40000, 0, 10)

ggplot(data, aes(X, Y, fill= Z)) + 
  geom_tile() +
  theme_minimal()
```
Dit is inderdaad onoverzichtelijk, maar vooral bij de y-as, wat nog aan te passen valt.
Het is waarschijnlijk niet een echte limitatie, omdat je kan inzoomen op de heatmap en de assen een beetje kan aanpassen zodat het leesbaar is.

Een andere limitatie lijkt me als er een uitschieter is, die de kleuren veranderen
```{r}
x <- 1:20
y <- paste0("var", seq(1:20))
data <- expand.grid(X=x, Y=y)
data$Z <- runif(400, 0, 5)
data$Z[150] <- c(200)

ggplot(data, aes(X, Y, fill= Z)) + 
  geom_tile() +
  theme_minimal()
```
```{r}
x <- 1:20
y <- paste0("var", seq(1:20))
data <- expand.grid(X=x, Y=y)
data$Z <- runif(400, 0, 5)
data$Z[150] <- c(-200)

ggplot(data, aes(X, Y, fill= Z)) + 
  geom_tile() +
  scale_fill_gradient(low = "green", high = "blue") +
  theme_minimal()
```
Het klopt, de grote verandering zorgt er inderdaad voor dat de rest van de data niet te lezen is. Deze valt waarschijnlijk wel op te merken voordat de data wordt gevisualiseerd, maar het is alsnog een punt om op te letten.

Ik denk dat de iris.csv dataset misschien nog wat interessante limitatie punten kan geven
```{r}
data <- datasets::iris

ggplot(data, aes(Sepal.Width, Sepal.Length, fill= Petal.Length)) + 
  geom_tile() +
  scale_fill_gradient(low = "orange", high = "black") +
  theme_minimal()
```
Hoe het zo is zijn er veel punten zonder waarde. Deze punten laat heatmap er uit. Nu zie je een scatterplot met nog een as in de vorm van kleur.

Je kunt het ook op een andere manier doen:
```{r}
data <- datasets::iris

ggplot(data, aes(Species, Sepal.Length, fill= Sepal.Width)) + 
  geom_tile() +
  scale_fill_gradient(low = "turquoise", high = "darkblue") +
  theme_minimal()
```
Nu heb je een boxplot met een extra demensie in de vorm van kleur.

Even kijken naar een andere dataset
```{r}
(data <- datasets::CO2)

ggplot(data, aes(Plant, conc, fill= uptake)) + 
  geom_tile() +
  scale_fill_gradient(low = "black", high = "yellow") +
  theme_minimal() +
  theme(axis.text.x = element_text(angle = 90, vjust = 0.5, hjust=1)) +
  facet_wrap(data$Treatment)
```
Hier zie ik dan meerdere oplopende lijnen naast elkaar. Ik denk dat bij deze het beter in een lijngrafiek past.

Het lijkt dat als je meestal een heatmap voor een dataset gebruikt, dat er dan vaak een ander soort visualisatiemethode ook mogelijk is, maar de heatmap voegt dan nog een extra as toe. Heatmaps zijn dan meestal een goede keuze om data te visualiseren, maar vaak zijn er andere mogelijkheden die overzichtelijker zijn doordat ze geen extra as hebben.



